【裁判字號】    98,訴,16
【裁判日期】    980123
【裁判案由】    清償借款
【裁判全文】
臺灣高雄地方法院民事裁定                98年度訴字第16號
原      告  合作金庫商業銀行股份有限公司
法定代理人  己○○
訴訟代理人  乙○○
被      告  丙○○
            戊○○
            丁○○
            甲○
上列當事人間請求清償借款事件，本院裁定如下：
    主  文
本件移送臺灣板橋地方法院。
    理  由
一、按當事人得以合意定第一審管轄法院；第24條之合意管轄，
    如當事人之一造為法人或商人，依其預定用於同類契約之條
    款而成立，按其情形顯失公平者，他造於為本案之言詞辯論
    前，得聲請移送於其管轄法院，民事訴訟法第24條第1項前
    段、第28條第2項前段分別定有明文。考其立法意旨，在於
    當事人之一造為法人或商人時，通常占有經濟上之強勢地位
    ，如因契約涉訟而須赴被告之住、居所地應訴，無論在組織
    及人員編制上，均尚難稱有重大不便。如法人或商人以預定
    用於同類契約之債務履行地或合意管轄條款，與非法人或商
    人之他造訂立契約時，他造就此類條款表面上雖有締約與否
    之自由，實際上幾無磋商或變更之餘地。則一旦因該契約涉
    訟，他造即必須遠赴法人或商人以定型化契約所預定之法院
    應訴，在考量應訴之不便，且多所勞費等程序上不利益之情
    況下，經濟上弱勢者往往被迫放棄應訴之機會，如此不僅顯
    失公平，並某程度侵害經濟上弱勢者在憲法上所保障之訴訟
    權，於是特別明文排除合意管轄規定之適用。是以，定型化
    契約當事人因此爭執涉訟時，如法人或商人據此向合意管轄
    法院起訴，在不影響當事人程序利益及浪費訴訟資源之情況
    下，非法人或商人之他造於為本案之言詞辯論前，得聲請移
    送於其管轄法院。因此，在無其他特別審判籍管轄法院之適
    用時，法院受理此種移轉管轄之聲請，自應依民事訴訟法第
    1條「以原就被」原則定管轄法院。
二、經查，本件原告固主張依借款人即被繼承人劉教榮（繼承人
    為被告丙○○、戊○○、丁○○）所簽訂借據其他約定事項
    第12條其等合意以本院或台北地方法院為管轄法院，惟兩造
    間該約定條款為原告預定用於同類契約之條款，而原告為經
    營銀行業務之法人，被告丙○○、戊○○、丁○○住所地分
    別自民國85、84、81年間，即依序在板橋市、土城市、鶯歌
    鎮，被告甲○住所地自86年間即在基隆市，即本件被告日常
    生活作息之地點均在該等區域，參諸該等區域與本院所在地
    高雄市有相當距離，而原告為頗具規模之金融公司，在各地
    均有營業處所，應訴並無不便，則兩造間貸款約定書第12條
    關於合意定本院為第一審管轄法院之約定確有顯失公平之情
    形，即本件應排除合意管轄法院規定之適用，惟民事訴訟法
    第28條第2 項固規定須由被告於本案言詞辯論前聲請移轉管
    轄，惟本件業由原告向本院聲請移轉至被告住所地較多之管
    轄法院，本院參酌首揭法條之意旨，此對被告應訴有利，自
    無不許，兩造間既無其他特別審判籍管轄法院規定之適用，
    依民事訴訟法第1 條第1 項之規定，自應由被告住所地法院
    即台灣板橋地方法院管轄，爰依職權，將本件移送於該管轄
    法院。
三、依首開法條裁定如主文。
中    華    民    國    98    年    1     月    23    日
                    民事鳳山分庭法  官  何悅芳
正本係照原本作成。
如對本裁定抗告須於裁定送達後10日內向本院提出抗告狀，並繳
納裁判費新台幣1,000元。
中    華    民    國    98    年    1     月    23    日
                                書記官  洪嘉慧


司法院資訊處製作；財團法人民間司法改革基金會備份。
